【裁判字號】    92,交上易,295
【裁判日期】    920724
【裁判案由】    過失致死等
【裁判全文】
臺灣高等法院刑事判決                          九十二年度交上易字第二九五號
    上  訴  人  臺灣桃園地方法院檢察署檢察官
    被      告  乙○○
右上訴人因被告過失致死等案件，不服臺灣桃園地方法院九十一年度交易字第六四四
號，中華民國九十二年五月六日第一審判決（偵查案號：九十一年度偵字第一八一九
六號），提起上訴，本院判決如左：
    主  文
原判決撤銷。
乙○○因過失致人於死，處有期徒刑拾月。
    事  實
一、乙○○明知其汽車駕駛執照業經公路監理單位註銷，係屬無駕照之人，仍於民國
    九十一年八月十日無照駕駛車牌號碼ＡＶ—二三五五號自用小客車，沿省道台一
    線由桃園縣中壢市往內壢方向行駛，於同日五時四十分許行經桃園縣中壢市○○
    路○段與普忠路交岔路口時，本應注意車輛行駛中，汽車駕駛人應注意車前狀況
    ，隨時採取必要安全措施，且應注意駕駛人駕駛汽車，應遵守道路交通標誌、標
    線、號誌之指示，及該路段速限為時速二十五公里，不得超速行駛，又汽車行近
    行人穿越道前，應減速慢行，遇有行人穿越時，無論有無交通警察指揮或號誌指
    示，均應暫時讓行人通過，而依當時天候、路況、視距等情事，亦無不能注意之
    情況，竟疏未注意及此，貿然以時速七十公里之高速駕駛。適有越南籍女子ＧＵ
    ＹＥＮＴＨＩＨＩＥＮ（下稱譯名甲○○）及ＮＧＵＹＥＮＴＨＩＨＵＥ（下稱
    譯名阮氏惠）二人在上開路段遇路口燈號為綠燈而結伴沿行人穿越道穿越中華路
    二段時，遂遭闖越紅燈號誌之乙○○撞及，使阮氏惠因顱內出血當場死亡，甲○○則受有頭部外傷、右側肺部挫傷合併血胸、骨盆骨折、右側鎖股骨折等傷害。
    乙○○於肇事後，在犯罪未發覺前，向前來現場處理交通事故之桃園縣警察局中
    壢交通分隊警員丙○○自首並接受裁判。
二、案經桃園縣警察局中壢分局報請相驗暨甲○○訴由臺灣桃園地方法院檢察署檢察
    官偵查起訴。
    理  由
一、右開被告乙○○於前揭時、地無照駕駛因以時速七十公里時速駕車，而撞擊正通
    過行人穿越道之行人，致被害人阮氏惠死亡、告訴人甲○○受傷等情，迭據被告
    於警訊、偵查、本院審理時供承不諱，核與目擊證人即被害人同事ＮＧＵＹＥＮ
    ＴＨＩ  ＢＩＮＨ、ＴＲＡＮＴＨＩ  ＴＨＲＡＮＨ  ＨＯＡ等人證述及告訴代
    理人謝進明指述之情節相符，並有道路交通事故調查報告表、診斷證明書各一紙
    及現場相片九張附卷可稽。而本件被害人阮氏惠確係因遭車輛撞擊顱內出血死亡
    等情，業經臺灣桃園地方法院檢察署檢察官督同法醫師相驗無訛，並製有勘驗筆
    錄、相驗屍體證明書及驗斷書各一份及相驗照片四張存卷可按。被告雖辯稱伊係
    綠燈而駛過路口，並未闖越紅燈云云。惟查：證人即被害人之同事ＮＧＵＹＥＮ
    ＴＨＩ  ＢＩＮＨ於警訊時供稱：「（你與 NGUYEN THI HIEN、NGUYEN THI HUE
    等四人過馬路時號誌相為何）？過馬路時是綠燈」等語。於偵查時亦供稱：「（
    當時路燈號誌？）行人是綠燈」等語（相字第一二四五號卷第六頁背面、第二十
    八頁正面）。證人ＴＲＡＮＴＨＩ  ＴＨＲＡＮＨ  ＨＯＡ於偵查時亦供稱：「
    ‧‧‧‧，之後就看到那三名女子倒在地上，當時二名女子行走時的方向號誌為
    綠燈，且她們是走行人穿越道」、「（當時他們要過時路燈號誌？）行人當時是
    綠燈」等語（相字第一二四五卷第八頁背面、第二十七頁背面）。告訴人甲○○
    於偵查、原審及本院審理時仍堅決指稱：當時其燈號為綠燈（見原審九十一年十
    二月二十六日及本院九十二年七月十一日訊問筆錄）。足見證人上開所證述被害
    人路過馬路時係綠燈燈號，應非子虛。雖證人ＮＧＵＹＥＮ  ＴＨＩ  ＢＩＮＨ
    與證人ＴＲＡＮＴＨＩ  ＴＨＲＡＮＨ  ＨＯＡ二人於原審供稱燈號如何已沒注
    意到等語，應係時隔已久記憶不清所致，應以渠等於警訊或偵查時所證述為準。
    被害人行走路線燈號既係綠燈，則被告駕車所行駛之方向燈號自係紅燈燈號無訛
    ，是故被告駕車闖越紅燈，亦可認定，其所辯稱並未闖紅燈云云，顯係畏罪卸責
    之詞，不足採信。又被告乙○○其汽車駕駛執照業經公路監理單位註銷，係屬無
    駕照之人，除經被告自承之外，並有切結書影本一份在卷可按，其係無照駕駛而
    肇事，亦可認定。
二、按駕駛人駕駛汽車，應遵守道路交通標誌、標線、號誌之指示，並服從執行交通
    勤務之警察或依法令執行指揮交通及交通稽查任務人員之指揮。又汽車行車速度
    ，依標誌之規定；汽車行駛時，駕駛人應注意車前狀況，隨時採取必要之安全措
    施：又汽車行近行人穿越道前，應減速慢行，遇有行人穿越時，無論有無交通警
    察指揮或號誌指示，均應暫時讓行人通過，道路交通安全規則第九十條、九十三
    條第一項、第九十四條第三項、第一百零三條分別定有明文。被告駕車自應注意
    遵守前開規定，且肇事當時天候為晴、路面無缺陷亦無障礙物、視距良好等情事
    ，並無不能注意之情事存在，被告竟疏未注意及此，在限速二十五公里之路段仍
    以七十公里之時速闖越紅燈超速行駛，且未禮讓行走於行人穿越道之行人先行以
    致肇事，被告自有過失，且其過失與被害人阮氏惠之死亡、與告訴人甲○○之受
    傷間均有相當之因果關係甚明。是本件事證明確，被告過失致死、過失傷害犯行
    ，堪予認定。
三、核被告乙○○所為，係犯刑法第二百七十六條第一項之過失致死罪及同法第二百
    八十四條第一項前段之過失傷害罪。又告訴人甲○○雖受有上開傷勢，然恢復情
    形良好，有財團法人長庚紀念醫院（林口）分院函一紙附卷可稽，且於本院調查
    時到庭陳稱其尚能行走（見本院九十二年七月十一日訊問筆錄），故依其傷勢應
    未達重傷害之程度，公訴意旨漏未斟酌此點，而認被告係犯同法第二百八十四條
    第一項後段之過失重傷害罪，尚有未洽，惟其基本事實同一，本院自應予審理，
    並變更其起訴法條。被告一行為同時致一人死亡、一人受傷，觸犯數罪名，屬想
    像競合犯，應從一重之過失致死罪處斷。又被告無照駕駛且駕車行經行人穿越道
    不依規定讓行人優先通行，因而致人受傷及死亡，依法應負刑事責任，應依道路
    交通管理處罰條例第八十六條第一項規定加重其刑。再查，被告於肇事後，犯罪
    未發覺前，向前來現場處理交通事故之桃園縣警察局中壢交通分隊警員丙○○自
    首並接受裁判等情，業經證人丙○○於原審及本院訊問時證述屬實（見原審九十
    一年十二月二十六日審理筆錄、本院九十二年七月十一日訊問筆錄），應依刑法
    第六十二條前段之規定減輕其刑，並先加後減之。
四、原審認被告罪證明確，予以論罪科刑，固非無見，惟查被告係無照駕駛且係未遵
    守道路交通號誌之指示，闖越紅燈而肇事，原判決未予認定，自有未當，又被告
    無照駕駛且過失情節嚴重，處刑自不宜寬縱，檢察官上訴指摘原審量刑過輕，為
    有理由，爰由本院將原判決撤銷改判，並審酌被告無照駕車，又闖越紅燈，以七
    十公里之車速高速駕駛，且未禮讓行人先行以致肇事，輕忽他人之生命，且同時
    造成一人死亡、一人受傷，過失之程度非輕，復未與被害人家屬達成和解，惟犯
    罪後坦承犯行及其品行、性格等一切情狀，量處有期徒刑十月，以資懲儆。
據上論斷，應依刑事訴訟法第三百六十九條第一項前段、第三百六十四條、第二百九
十九條第一項前段、第三百條，刑法第二百七十六條第一項、第二百八十四條第一項
前段、第五十五條、第六十二條前段，道路交通管理處罰條例第八十六條第一項，罰
金罰鍰提高標準條例第一條前段，判決如主文。
本案經檢察官洪泰文到庭執行職務。
中      華      民      國    九十二    年      七      月    二十四    日
                              臺灣高等法院交通法庭
                                  審判長法  官  陳  正  雄
                                        法  官  許  宗  和
                                        法  官  許  錦  印
右正本證明與原本無異。
不得上訴。
                                        書記官  楊  妙  恩
中      華      民      國    九十二    年      七      月    二十五    日
附錄本案論罪科刑法條全文：
附論罪科刑依據之法條：
刑法第二百七十六條第一項
因過失致人於死者，處二年以下有期徒刑、拘役或二千元以下罰金。


司法院資訊處製作；財團法人民間司法改革基金會備份。
